【裁判字號】    97,訴,1934
【裁判日期】    980831
【裁判案由】    拆屋還地
【裁判全文】
臺灣臺中地方法院民事判決              97年度訴字第1934號
原      告    台灣自來水股份有限公司第四區管理處
法定代理人    甲○○
訴訟代理人    洪崇欽律師
複  代理人    楊俊彥律師
              丁○○
被      告    乙○
訴訟代理人    丙○○
上列當事人間拆屋還地事件，本院於98年8月28日言詞辯論終結
，判決如下：
    主  文
被告乙○應將坐落台中縣沙鹿鎮○○○段北勢坑小段378地號土
地上如附圖編號F部分所示面積15平方公尺建物拆除，並將該土
地返還原告。
訴訟費用被告乙○部分由被告乙○負擔。
本判決得假執行。
    事實及理由
一、原告起訴主張：
  (一)按坐落台中縣沙鹿鎮○○○段北勢坑小段378號土地（下稱
    系爭土地）於民國（下同）94年4月13日登記為台灣自來水
    股份有限公司所有，有土地登記謄本可佐。系爭土地為原告
    所管理，在未經原告同意情形下，被告乙○竟無權占用如台
    中縣清水地政事務所97年10月31日所製作複丈成果圖編號F
    部分土地，並在該土地設置圍牆等建物。
  (二)本件系爭土地名義上雖為台灣自來水股份有限公司所有，惟
    該土地是為原告所管理，故對於所管理財產，自得代台灣自
    來水股份有限公司主張所有權人權利，對於被告乙○無權占
    用土地，爰依民法第767條規定，請求被告將在系爭土地上
    所設置建物拆除，並將占用土地部分返還原告。
並聲明：被告乙○應將坐落台中縣沙鹿鎮○○○段北勢坑小段
    378號土地上如附圖台中縣清水地政事務所97年10月31日（
    原告誤繕為9月26日）所製作複丈成果圖編號F部分之圍牆拆
    除，並將該面積15平方公尺土地返還原告。願供擔保，請
    准宣告假執行。訴訟費用由被告負擔。
二、被告未於最後言詞辯論期日到場，惟據其以前之辯論：
    被告則辯以：對系爭土地為原告所有及被告於系爭土地上設
    置有圍牆一事不爭執。
答辯聲明：(1)原告之訴駁回。(2)訴訟費用由原告負擔。
三、得心證之理由：
  (一)原告主張坐落台中縣沙鹿鎮○○○段北勢坑小段378號土地
    為台灣自來水股份有限公司所有，並由原告管理，為被告所
    不爭執，並有土地登記謄本為證，此部分主張，自堪信為真
    實。
  (二)原告主張被告無權占用系爭土地，並擅自於其上建築圍牆建
    物使用，為被告所不爭執，則本件被告所有上開地上物既係
    無正當權源而占用原告所管理如附圖所示之系爭土地，原告
    請求被告將占用部分之地上物拆除後，返還系爭土地，於法
    自無不合。
  (三)按所有人對於無權占有或侵奪其所有物者，得請求返還之。
    對於妨害其所有權者，得請求除去之。有妨害其所有權之虞
    者，得請求防止之。民法第767條定有明文。本件原告為系
    爭土地代行所有權之管理機關，被告乙○為系爭土地如前述
    部分地上物之事實上處分權人及所有權人，已為上述，且無
    占有系爭土地之合法權源。是原告依民法第767條規定，請
    求被告乙○應將系爭土地上如台中縣清水地政事務所97 年
    10月31日所製作複丈成果圖所示編號F部分面積15平方公尺
    之圍牆拆除，並將該土地返還原告，自屬於法有據，為有理
    由，應予准許。
四、本判決所命給付之價額未逾新台幣五十萬元，爰依職權宣告
    假執行。
五、據上論結，本件原告之訴為有理由，依民事訴訟法第385條
    第1項前段、第78條、第389條第1項第5款，判決如主文。
中    華    民    國    98    年    8    月    31    日
                  民事第二庭    法  官  周靜秀
正本係照原本作成。
如不服本判決，應於送達後20日內向本院提出上訴狀。
中    華    民    國    98    年    9    月      1    日
                                書記官


司法院資訊處製作；財團法人民間司法改革基金會備份。
